臺灣臺中地方法院民事判決　九十四年度家訴字第一九號
　　原　　　告　　丁○○
　　　　　　　　　乙○○
　　共　　　同
　　法定代理人　　丙○○
　　訴訟代理人　　陳鴻謀律師
　　複　代理人　　盧志科律師
　　被　　　告　　甲○○
　　訴訟代理人　　吳光陸律師
當事人間給付扶養費事件，本院於民國九十四年四月四日言詞辯論終結，判決如下：
    主      文
被告應給付原告各新臺幣壹萬元，及均自民國九十三年十二月二十四日起至清償日止
，按週年利率百分之五計算之利息。
被告應自民國九十三年十二月一日起，分別至原告丁○○、乙○○成年止，按月於每
月五日給付原告各新臺幣伍仟元，如有一期遲付履行，其後之給付視為全部到期。
原告其餘之訴駁回。
訴訟費用由被告負擔四分之一，餘由原告負擔。
本判決第一項及第二項已到期部分，得假執行。但被告如各以新臺幣壹萬元為原告預
供擔保，得免為假執行。
原告其餘假執行之聲請駁回。
    事實及理由
一、原告主張：原告二人之法定代理人丙○○與被告原係夫妻關係，嗣丙○○與被告
    於民國九十三年十月七日協議離婚，並約定原告二人權利義務由丙○○行使負擔
    ，然丙○○與被告間就原告二人扶養費用之分擔未為約定。又父母對於未成年子
    女之扶養義務，不因結婚經撤銷或離婚而受影響，是以原告二人既係被告之子女
    ，依法被告對於原告二人自負有扶義務。依行政院主計處九十二年度之臺灣地區
    家庭所得分配狀況表，平均每戶年消費支出為新臺幣（下同）六十六萬六千三百
    七十二元，及依臺中縣政府統計室統計原告二人之住所地即臺中縣清水鎮之平均
    每戶人口數為三點八六人，則每人每年消費支出為十七萬二千六百三十五元，僅
    請求十七萬二千元，以霍夫曼計算法計算一次給付，並由被告與丙○○各負擔二
    分之一，則被告應給付原告丁○○七十三萬五千八百二十元、原告乙○○八十二
    萬四千七百五十元等語。並聲明：（一）被告應給付原告丁○○七十三萬五千八
    百二十元，及自起訴狀繕本送達翌日起至清償日止，按週年利率百分之五計算之
    利息。（二）被告應給付原告乙○○八十二萬四千七百五十元，及自起訴狀繕本
    送達翌日起至清償日止，按週年利率百分之五計算之利息。（三）願供擔保，請
    准宣告假執行。
二、被告則以：被告於與丙○○離異時已患有憂鬱症，須長期接受門診追蹤治療，目
    前亦無工作收入，應可免除被告對於原告二人扶養義務。退萬步言，縱鈞院認被
    告仍應負擔原告二人之扶養費用，則應視原告二人之需要與被告之經濟能力定被
    告扶養之程度；再者，扶養費係按日逐月產生，應分期給付為妥，縱原告二人得
    一次請求，亦應扣除期前利息，且原告二人之請求依據應按所得稅之扶養額為計
    算基準等語置辯。並聲明：請求駁回原告之訴，如受不利判決，願供擔保請准宣
    告免為假執行。
三、兩造不爭之事實：原告二人之法定代理人丙○○與被告原係夫妻關係，婚後並育
    有原告丁○○、乙○○二名子女。嗣丙○○與被告於九十三年十月七日協議離婚
    ，並約定原告二人權利義務由丙○○行使負擔，然丙○○與被告間就原告二人扶
    養費用之分擔未為約定，且被告與丙○○離婚後，並未負擔原告二人之扶養費用
    等情，為兩造所不爭執，復有戶籍謄本在卷可稽，堪信真實。
四、得心證之理由：
（一）按父母對於未成年之子女，有保護及教養之權利義務。又對於未成年子女之權
      利義務，除法律另有規定外，由父母共同行使或負擔之，民法第一千零八十四
      條第二項、第一千零八十九條第一項前段定有明文。而我國就父母對未成年子
      女扶養之法律依據，不論學說、審判實務眾說紛云，有依民法第一千零八十九
      條、第一千零八十四條第二項、第一千一百十四條第一款，或親子關係本質義
      務。惟最高法院九十二年臺上字第二一九號判決謂：按父母對於未成年子女，
      有保護及教養之權利義務，民法第一千零八十四條第二項定有明文。所謂保護
      及教養之權利義務，包括扶養在內。自父母對未成年子女行使或負擔保護及教
      養之權利義務本質言，此之扶養義務應屬生活保持義務，與同法第一千一百一
      十四條第一款所定直系血親相互間之扶養義務屬生活扶助義務尚有不同，故未
      成年子女請求父母扶養，自不受民法第一千一百一十七條第一項規定之限制，
      即不以不能維持生活而無謀生能力為限。是以，依民法第一千零八十四條第二
      項之規定，父母對於未成年子女本有保護教養之義務，此義務有包含扶養在內
      ，則基於未成年人最佳利益之考量，未成年人自得依此規定，請求父母給付扶
      養費，勿庸另依民法親屬編第五章關於扶養之規定而為主張。本件被告與丙○○既為原告丁○○、乙○○之父母，依上揭說明，丙○○與被告對於原告二人
      自負有保護教養之義務，並應共同負擔對於原告二人之扶養費用，而原告二人
      亦得依民法第一千零八十四條第二項之規定，對被告享有扶養費請求權，自屬
      當然。
（二）次按扶養之程度，應按扶養權利者之需要，與負扶養義務者之經濟能力及身分
      定之。負扶養義務者有數人，而其親等同一時，應各依其經濟能力分擔義務，
      民法第一千一百十九條、第一千一百十五條第三項分別定有明文。且父母對於
      未成年子女之扶養義務，應係親子關係本質義務，故保護教養義務雖因親權關
      係變動，由父母一方行使負擔，但生活保持義務仍為親子本質義務，非為法律
      所創設之義務。故父母對於未成年子女保護教養費用之負擔，係本於父母子女
      間之親子關係當然發生，並不以有無行使親權為前提，未行使親權之父母，仍
      不能免除其保護教養費用負擔之義務。而被告係原告丁○○、乙○○之母，自
      不能免除對原告二人保護教養費用負擔之義務。又丙○○與被告既同為第一順
      位之扶養義務人，則依兩造各自陳述之學經歷、職業、健康狀況、經濟能力等
      及本院查詢之稅務電子閘門資料結果所示，兩造均係國中畢業，丙○○目前經
      營水族館，名下有汽車一輛；被告表示其現因為憂鬱症所苦，無固定職業，但
      名下有土地一筆、投資一筆，九十二年度之所得為五萬四千四百六十八元，縱
      被告確實罹患憂鬱症，應不影響其工作能力，是依其等之經濟能力及現狀，且
      本院審酌原告二人現由丙○○實際負責生活照顧及支出生活費用，其所付出之
      勞力亦非不能評價為扶養費之一部，認丙○○與被告以一比一之比例各負擔原
      告二人之扶養費為適當。查原告丁○○現年九歲餘、乙○○現年八歲餘，而被
      告係五十九年五月二十日生，現年三十六歲，並非毫無工作能力。再參考依行
      政院主計處九十三年十月十九日處實四字第○九三○○○○六五六二號函提供
      之臺灣地區家庭收支調查報告所示，臺中縣九十二年平均每戶每月消費支出為
      六十二萬九千五百四十二元，及依臺中縣政府統計室統計原告二人之住所地即
      臺中縣清水鎮之平均每戶人口數為三點八六人，則每人每月消費支出為一萬三
      千五百九十一元，原告雖主張依其提出之行政院主計處九十二年度之臺灣地區
      家庭所得分配狀況表為計算標準，惟該臺灣地區家庭所得分配狀況並未依各縣
      市予以區分，自以前揭行政院主計處函文較為精確可採。又上揭每人每月消費
      支出為一萬三千五百九十一元，此乃不分成年或未成年人一般日常生活之消費
      支出。原告丁○○、乙○○為未成年人，其所需生活等費用應不至於多於成年
      人，故參酌前開成年人每月平均消費數額核算原告二人每月所需之扶養費用各
      為一萬元應屬適宜，是被告應上開比例每月各負擔原告二人各五千元之扶養費
      用。再者，扶養費乃維持受扶養權利人生活所需之費用，其費用之需求係陸續
      發生，故應以分期給付為原則，而本件除無其他特別情事足資證明有命扶養義
      務人一次給付之必要外，命扶養義務人一次給付鉅額之扶養費用總數亦不可能
      ，且分期給付較能維持被告與未成年子女之關係，是本院認應命被告分期給付
      未成年子女丁○○、乙○○之扶養費用，較為妥適，爰諭知被告應自其與丙○○離婚時起（九十三年十月七日），分別至原告丁○○、乙○○成年時止，按
      月於每月五日給付原告丁○○、乙○○各五千元之扶養費用，並定分期給付遲
      誤一期履行者，其後之期間視為亦已到期，以維子女之最佳利益。
（三）綜上所述，原告請求被告給付其自九十三年十月起至起訴日（九十三年十一月
      二十五日）止，即九十三年十月及十一月共計二個月間之扶養費，每人每月各
      五千元，即共計每人一萬元，及自起訴狀繕本送達翌日即九十三年十二月二十
      四日起至清償日止，按週年利率百分之五計算之利息；及自九十三年十二月一
      日起至原告成年時止，按月每人每月五千元之部分，應予准許。逾此部分之請
      求，即無理由，應予駁回。
（四）末按，因命履行扶養義務之判決，就起訴前最近六個月及訴訟中履行期已到之
      部分，法院應依職權宣告假執行，民事訴訟法第三百八十九條第一項第二款定
      有明文。本件主文第一項及第二項，均屬命履行扶養義務之判決，主文第一項
      屬起訴前最近六個月之部分，主文第二項其中自九十三年十二月一日起至九十
      四年四月二十五日止扶養費之給付，屬訴訟中履行期屆至之部分，自應由本院
      就原告勝訴部分，依職權宣告假執行如主文所示。至原告敗訴部分，其假執行
      之聲請已失所附麗，應予以駁回，附此敘明。
（五）本件事證已臻明確，兩造其餘攻擊防禦方法與證據，經審酌後認與本件之結論
      無礙，不再一一論述，附此敘明。
五、訴訟費用負擔之依據：民事訴訟法第七十九條、第八十五條第一項前段。
中　　　華　　　民　　　國　　九十四　　年　　　四　　　月　　二十五　　日
                             臺灣臺中地方法院家事法庭
~B法　　　官　陳宗賢
正本係照原本作成。
如對本判決上訴，須於判決送達後二十日之不變期間內，向本院提出上訴狀。
中　　　華　　　民　　　國　　九十四　　年　　　四　　　月　　二十五　　日
~B書　記　官　王崑煜